# 求教陈版，在 2015 年首次执行准则时对子公司长投是否要按成本法追溯调整？

提问人：jakki 时间：2015-11-11 22:44:14
客户 2015 年 1 月 1 日开始执行新准则，现行的会计准则 2 号中，权益法转为成本法时，只将股权投资差额贷方差额余额冲减留存收益，其他明细科目余额转入长期股权投资-投资成本。这是否意味着，首次执行新准则时，对非同一控制下取得的子公司原按权益法核算，现改为成本法核算时，无需进行追溯调整？

回答人：chenyiwei
应根据《企业会计准则解释第 1 号》第七条和《企业会计准则实施问题专家工作组意见（2008.01.21）》相关规定执行：
《企业会计准则解释第 1 号》第七条： 七、企业在确认由联营企业及合营企业投资产生的投资收益时，对于与联营企业及合营企业发生的内部交易损益应当如何处理？首次执行日对联营企业及合营企业投资存在股权投资借方差额的，计算投资损益时如何进行调整？企业在首次执行日前持有对子公司的长期股权投资，取得子公司分派现金股利或利润如何处理？ 答：（一）企业持有的对联营企业及合营企业的投资，按照《企业会计准则第 2 号--长期股权投资》的规定，应当采用权益法核算，在按持股比例等计算确认应享有或应分担被投资单位的净损益时，应当考虑以下因素： 投资企业与联营企业及合营企业之间发生的内部交易损益按照持股比例计算归属于投资企业的部分，应当予以抵销，在此基础上确认投资损益。投资企业与被投资单位发生的内部交易损失，按照《企业会计准则第 8 号--资产减值》等规定属于资产减值损失的，应当全额确认。投资企业对于纳入其合并范围的子公司与其联营企业及合营企业之间发生的内部交易损益，也应当按照上述原则进行抵销，在此基础上确认投资损益。 投资企业对于首次执行日之前已经持有的对联营企业及合营企业的长期股权投资，如存在与该投资相关的股权投资借方差额，还应扣除按原剩余期限直线摊销的股权投资借方差额，确认投资损益。 投资企业在被投资单位宣告发放现金股利或利润时，按照规定计算应分得的部分确认应收股利，同时冲减长期股权投资的账面价值。 （二）企业在首次执行日以前已经持有的对子公司长期股权投资，应在首次执行日进行追溯调整，视同该子公司自最初即采用成本法核算。执行新会计准则后，应当按照子公司宣告分派现金股利或利润中应分得的部分，确认投资收益。
《企业会计准则实施问题专家工作组意见（2008.01.21）》： 三、问：企业在首次执行日之前持有的对子公司长期股权投资，如何按照《企业会计准则解释第 1 号》进行追溯调整？ 答：企业在首次执行日之前已经持有的对子公司长期股权投资，按照《企业会计准则解释第 1 号》（财会[2007]14号）的规定进行追溯调整，视同该子公司自取得时即采用变更后的会计政策，对其原账面核算的成本、原摊销的股权投资差额、按照权益法确认的损益调整及股权投资准备等均进行追溯调整；对子公司长期股权投资，其账面价值在公司设立时已折合为股本或实收资本等资本性项目的，有关追溯调整应以公司设立时为限，即对于公司设立时长期股权投资的账面价值已折成股份或折成资本的不再追溯调整。合并财务报表的编制也应采用上述同一原则处理。 首次执行日之前持有的对子公司长期股权投资进行追溯调整不切实可行的，应当按照《企业会计准则第 38 号--首次执行企业会计准则》的相关规定，在首次执行日对其账面价值进行调整，在此基础上合并财务报表的编制按照 2007 年 2 月 1 日发布的专家工作组意见执行。 首次执行日按照上述原则对子公司长期股权投资进行调整后，相关调整情况应当在附注中说明。

提问人：qxqljc 时间：2016-04-04 11:26:38
陈老师， 2014 年的准则和您描述的这块有差异，还有企业会计准则案例讲解书中也说了同一控制下企业合并长期股权投资和其他采用权益法核算的长期股权投资。现行的处理方式里到底应该用哪种，是只将股权投资差额贷方差额余额冲减留存收益，其他明细科目余额转入长期股权投资-投资成本。还是视同该子公司自取得时即采用变更后的会计政策，对其原账面核算的成本、原摊销的股权投资差额、按照权益法确认的损益调整及股权投资准备等均进行追溯调整

回答人：chenyiwei
主帖讨论的是首次执行时的衔接处理，所以仍应执行解释 1 号第七条。 2014 版准则所讨论的是已经执行新准则的情况下，因对被投资方的控制／共同控制／重大影响的关系性质发生变化而导致的核算方法转换，不是一回事。

提问人：zjyuan 时间：2016-04-12 11:23:28
请教陈版，“企业在首次执行日之前已经持有的对子公司长期股权投资，按照《企业会计准则解释第 1 号》（财会[2007]14号）的规定进行追溯调整，视同该子公司自取得时即采用变更后的会计政策，对其原账面核算的成本、原摊销的股权投资差额、按照权益法确认的损益调整及股权投资准备等均进行追溯调整；对子公司长期股权投资，其账面价值在公司设立时已折合为股本或实收资本等资本性项目的，有关追溯调整应以公司设立时为限，即对于公司设立时长期股权投资的账面价值已折成股份或折成资本的不再追溯调整。”
如果公司对子公司投资按权益法核算的投资收益在执行新准则之前已经进行利润分配，那首次执行新准则时，还是把原来的投资收益全部冲回吗？例如：执行会计制度时，母公司A对子公司的投资成本为 100 万，历年来投资收益是 80 万，子公司未分回股利，首次执行新准则时长期股权投资期末余额为 180 万，假如母公司A已经把利润分配给了股东，首次执行新准则时的未分配利润只有 50 万，这种情况下，首次执行新准则时，追溯调整的分录还是“借：期初未分配利润 80 万 贷：长期股权投资-损益调整 80 万“吗？不用考虑追溯调整后未分配是负数的因素？

回答人：chenyiwei
仍应全部冲回，不考虑追溯后未分配利润可能为负。